【裁判字號】    89,重訴,12
【裁判日期】    890920
【裁判案由】    殺人等
【裁判全文】
臺灣屏東地方法院刑事判決                          八十九年度重訴字第一二號
    公  訴  人  臺灣屏東地方法院檢察署檢察官
    被      告  庚○○
    選任辯護人  陳純青律師
    被      告  壬○○
    被      告  戊○○
    被      告  丁○○
    被      告  丙○○
    被      告  甲○○
    右  一  人
    選任辯護人  黃政雄律師
右列被告因殺人等案件，經檢察官提起公訴（八十九年度偵字第九○○號），本院判
決如左：
     主  文
甲○○殺人，處有期徒刑拾伍年，褫奪公權捌年。
庚○○、戊○○、壬○○共同以非法方法，剝奪人之行動自由，庚○○處有期徒刑柒
月，戊○○、壬○○各處有期徒刑伍月。
丁○○、丙○○共同以非法方法，剝奪人之行動自由，丁○○累犯，處有期徒刑壹年
，丙○○處有期徒刑柒月。
     事  實
一、丁○○前曾於民國八十四年間因違反麻醉藥品管理條例案件，經台灣屏東地方法
    院判處有期徒刑三月，並於八十四年十月十一日執行完畢。緣甲○○（綽號建德
    ）與張源增之妹妹己○○曾有婚姻關係，二人間因金錢借貸問題及甲○○對待己○○之方式積怨甚深。八十九年一月三十一日晚上十時三十分許，於屏東縣潮州
    鎮○○路○段四十五號家玉哼歌坊，在庚○○與張源增就金錢問題發生爭執後，
    庚○○即通知甲○○，告知張源增在前址之家玉哼歌坊鬧事並且張源增向庚○○
    否認有向甲○○借款一事，甲○○在同年二月一日凌晨一時許搭計程車前往家玉
    哼歌坊，途中以電話聯絡蔡正川、丁○○、丙○○三人，告知渠等在家玉哼歌坊
    有人鬧事，要求三人立即前往處理紛爭以避免店內東西遭毀損。待甲○○趕到家
    玉哼歌坊後，即向待在店內之庚○○表示只要張源增返還借款，其即可將先前所
    借款項還清，庚○○要求甲○○至屏東縣潮州鎮○○路一四一巷十三號（即庚○○住處）對質，詎庚○○、戊○○、乙○○（另行審結）、壬○○竟基於妨害自
    由之共同犯意聯絡，由庚○○指示戊○○、乙○○、壬○○共同用腕力架住張源
    增，並由壬○○駕駛張源增所有之車牌號碼：ＹＪ─三Ｏ六三號白色自用小客車
    ，戊○○、乙○○於後座挾持住張源增之強暴方法剝奪張源增之行動自由，將張
    源增自前開家玉哼歌坊帶至庚○○住處，庚○○、丁○○、丙○○則搭乘由甲○○駕駛之車號：ＷＤ─五Ｏ五Ｏ自用小客車（所有人為蔡藍依）到達。迨進入庚○○屋內後，甲○○、丙○○、丁○○三人竟為使張源增屈服，另基於共同妨害
    自由之犯意聯絡，以膠帶由丁○○抓住張源增之手由丙○○捆綁，甲○○並以膠
    帶貼住張源增嘴巴之強暴方法，將張源增帶離庚○○之住處，剝奪張增源之行動
    自由，於同年月日凌晨三時許，由甲○○駕駛前述張源增所有之自用小客車，丁○○則押著張源增坐在後座，丙○○另駕駛前述蔡藍依所有之自用小客車搭載蔡
    正川，二車到達屏東縣新埤鄉○○段六十三號興華農場第十二號道路上後，甲○○將張源增從車內拉出來，並由丙○○及丁○○抓住張源增之腳，甲○○以膠帶
    捆綁張源增雙腳之非法方法，繼續控制在渠等實力支配之下，其後甲○○向蔡正
    川、丙○○、丁○○三人表示：這是其與張源增之間的事，要三人先走。之後甲○○將張源增嘴部之膠帶往下拉後，張源增復與甲○○生口角，甲○○一時氣憤
    竟萌生殺人之犯意，自張源增車內後座腳踏板處取出一枝高爾夫球棒往張源增頭
    部、背部、胸部、手部、腳部等部位猛打，甲○○將第一枝高爾夫球棒打斷後，
    又在同處取出第二枝高爾夫球棒繼續猛打張源增，致張源增頭部、胸部、腹部、
    背部、腰部、臀部鈍器傷及下肢部受有多處鈍挫傷，張源增最後因多重鈍器傷造
    成大量出血而死亡。
二、案經張源增之妻辛○○訴由屏東縣警察局潮州分局移送台灣屏東地方法院檢察署
    檢察官偵查起訴。
    理  由
一、被告庚○○、壬○○、戊○○、乙○○妨害自由部分：訊據被告庚○○、壬○○
    、戊○○、乙○○均矢口否認右揭妨害自由部分犯行，被告壬○○、戊○○、庚○○均辯稱：張源增是自願到庚○○家中談判云云；被告庚○○並辯稱係甲○○
    指示壬○○三人帶死者到別的地方談云云。惟查：被告壬○○於本院調查中供稱
    ：「是庚○○叫我們架張源增去他家」「庚○○說不要在店裡談，叫我們帶張源
    增到他家裡談，是庚○○叫我們帶死者過去，我們是口氣比較不好，看他要不要
    過去，張源增本來不要去的」等語，被告戊○○供稱：「庚○○叫我們帶張源增
    帶到他的住處」「當時我和乙○○坐在車子後座兩旁，張源增坐中間，我們確實
    是把他架住了，張源增是因為我們架住他才跟我們去庚○○家」，嗣被告壬○○
    、戊○○、乙○○並均坦承有押張源增到庚○○家等情（參本院八十九年五月三
    十日筆錄）。經核與被告乙○○於警訊所稱：「當時在廚房內庚○○吩咐壬○○
    、戊○○及我駕張源增的汽車押張源增至庚○○住宅等他」「我有押張源增進房
    內」，被告壬○○於警訊所稱：「我一停車乙○○就將張源增拉下車到屋內庚○○及甲○○、丁○○等四人就出手再打張源增，然後就由丙○○及丁○○抓住張
    源增由甲○○拿膠帶綁張源增嘴巴及雙手後就將張源增拉至他的白色自小客車上
    」，被告戊○○於警訊所稱：「庚○○命令我們將張源增帶走離開該店由壬○○
    駕死者張源增所有之白色自小客車，我與乙○○押張源增坐該自小客車後座共同
    駕車離開該店」，戊○○於偵查中供稱：「是我、乙○○、壬○○三人押過去，
    是庚○○叫我們押過去的」（參八十九偵字第九○○號第二十四頁）。壬○○於
    偵查中供稱：「（問：何人押死者到庚○○家）乙○○、戊○○及我三個人，是
    我開車，是庚○○叫我們押過去的」（八十九偵字第九○○號第二十五頁）等語
    互核相符。復核與被告丙○○所稱：「我們在郭家坐一下子、四、五個人把張源
    增推進來」「四、五個年輕人半拉半推把張推進去」（八十九偵字第九○○號第
    八十四、八十五頁），被告丁○○於警訊時所稱：「一會兒庚○○就叫在廚房內
    那些人說先把人帶出去，一群人就拉一個人（張源增）出去店外門口，就沒有再
    進來了」，於偵查中所稱：「在庚○○家時，見到死者自己走進來，但後面跟了
    二、三人，感覺上死者張源增好像很害怕的樣子等語（八十九年度偵字第九○○
    第二六五頁）「我有看到張源增是被那些工人推進來的」（本院八十九年八月二
    十九日筆錄），被告甲○○所稱：「郭打手機給他朋友人在何處叫他們馬上回來
    ，三十分鍾後車子回來我到門口見張源增被郭的五個朋友押進來（用手勾住張身
    體）」（八十九偵字第九○○號第七十頁）。「我在家玉啍歌坊有看到庚○○嘴
    角流血」「我看到一個不認識的人抓著死者的手進來庚○○家」「張源增是庚○○的工人押進來的，只有其中一人捉住張源增的手，其他的人是緊跟著死者進來
    的」（本院八十九年五月十六日、七月十六日筆錄）互核大致相符。再佐以證人
    張文一亦稱：「戊○○、壬○○、乙○○三個人，是庚○○叫他們押的」（八十
    九偵字第九○○號第二十六頁），證人簡啟倫供稱：是庚○○叫壬○○、乙○○
    、戊○○帶他去他家要對質」（八十九偵字第九○○號第二十六頁）等語。而被
    告壬○○、戊○○、乙○○係被告庚○○所聘僱之工人，亦分據壬○○等迭於偵
    審中供述屬實，尤以質諸被告庚○○亦不諱言與被告乙○○同住，則以其等關係
    之密切，信無誣陷之理。綜上所述，足見被告戊○○、乙○○、壬○○確有依被
    告庚○○之指示，強押張源增上車至庚○○住處而非法剝奪張源增行動自由之犯
    行，被告庚○○、戊○○、乙○○、壬○○顯有非法妨害自由之犯意聯絡及行為
    分擔，其等所辯顯屬事後推諉卸責之詞，不可採信，事證已臻明確，被告等四人
    犯行均洵堪認定。
二、被告甲○○、丙○○、丁○○妨害自由部分：訊據被告甲○○、丙○○、丁○○
    均坦承右揭妨害自由之犯行不諱，並核與被告庚○○、壬○○、戊○○於偵查中
    供述情節相符，復核與本院調查中被告壬○○所稱：「看到甲○○拿膠布綁死者
    ，有二個人幫忙甲○○綁」，被告戊○○稱：「後來張源增就被甲○○架出去，
    另外還有丁○○、丙○○及不認識的人跟出去」，被告乙○○稱：「好像是甲○○在綁人，好像有二、三人在綁人」（本院八十九年五月三十日筆錄）等語互核
    相符，佐以被告庚○○住處遺留之黑色張源增之鞋子，係甲○○等人離開時強拉
    張源增出去所遺留等情，並據被告庚○○於警訊供陳在卷，此外並有庚○○住處
    現場照片五幀在卷可資佐證，足徵被告甲○○、丙○○、丁○○之自白非虛，其
    等基於共同妨害自由之犯意聯絡，以膠帶捆綁張源增手、腳並將張源增帶離庚○○之住處，剝奪張源增之行動自由堪予認定。
三、被告甲○○殺人部分：訊據被告甲○○固坦承有以高爾夫球棒為工具毆打張源增
    腳部、背部，並將二支球棒打斷等情，惟辯稱：伊僅是欲教訓張源增而已並無殺
    人之犯意，張源增頭部應該是不小心打到的云云。經查：被告甲○○所稱伊以高
    爾夫球棒為工具毆打張源增等情，經核與被告丙○○、丁○○迭於偵審中所述情
    節相符應堪認定，而被害人張源增頭部、胸部、腹部、背部、腰部、臀部鈍器傷
    及下肢部受有多處鈍挫傷，其頭部鈍器傷導致頭皮下出血、帽狀腱膜下出血、蜘
    蛛網膜下出血，故頭部鈍器傷為致死創傷，又其腹部、背部、腰部之鈍器傷導致
    右後腹腔有嚴重出血現象，出血量為七○○西西，右腎有裂傷及出血現象，死者
    最後因多重鈍器傷造成大量出血而死亡，死亡方式為他殺一節，業經台灣屏東地
    方法院檢察署檢察官督同法醫師相驗解剖屍體屬實，且張源增雖長期吸食施打安
    非他命，然其體內血液中安非他命及甲基安非他命均未達致死劑量，血液中鎮靜
    安眠藥亦未達中毒劑量等情，亦經台灣屏東地方法院檢察署法醫室判讀屬實，此
    外並有勘驗筆錄、解剖筆錄、驗斷書、解剖紀錄報告、相驗屍體證明書、台灣屏
    東地方法院檢察署法醫室毒物學判讀結果報告、法務務調查局檢驗通知書各一紙
    附卷可稽，張源增之死亡與被告甲○○之毆擊間有相當因果關係應堪認定。又張
    源增係因多重鈍器傷造成大量出血而死亡已如上述，而以被告甲○○行凶之工具
    為二枝高爾夫球棒，其質地堅硬，若以之為凶器，其客觀上具有危險性，又人之
    頭部及背部，係人身體之要害，倘受外力加以重擊，自有致死之可能，被告甲○○應無不知之理，且被告甲○○如僅是教訓被害人，何以會打斷二枝高爾夫球棒
    ，顯見其用力之猛，有置被害人於死之決意，己非單純僅為教訓之攻擊。佐以當
    時張源增手、腳均被捆綁，無法逃跑也無法反抗，僅能因挨打疼痛而扭動身體，
    實不容易因被害人反抗移動位置而攻擊到腳部以外之身體部位，又張源增其腹部
    、背部、腰部之鈍器傷導致右後腹腔有嚴重出血現象，出血量為七○○西西，右
    腎有裂傷及出血現象，而尤以左背部有四處長二十、二十一、二十四、三十二公
    分之棍棒痕，上背部、右背部亦均有瘀傷痕跡，此有上揭解剖紀錄報告及內附之
    照片可稽，而被告甲○○於檢察官偵訊中亦稱：「只用球桿及腳踢（球桿上下抽
    打），那時很激動」「（問：打他那裡）背部」等語（八十九年度偵字第九○○
    號第七十二頁），則以被告甲○○於甚為激動之狀況下持高爾夫球棒對張源增背
    部為上揭毆擊之情，其辯稱無殺人犯意，顯係事後避重就輕卸責之詞，不足採信
    ，此外並有張源增陳屍現場照片二十幀、現場圖示一張、高爾夫球桿二支、高爾
    夫球頭二個扣案足憑，被告甲○○犯行洵堪認定。
四、核被告甲○○所為，均係刑法第二百七十一條第一項之殺人罪，同法第三百零二
    條第一項之非法剝奪人行動自由罪。被告庚○○、壬○○、戊○○、丙○○、丁○○所為，係犯同法第三百零二條第一項之非法剝奪人行動自由罪，被告庚○○
    、壬○○、戊○○所犯上揭非法剝奪人行動自由罪與同案被告乙○○，被告甲○○、丙○○、丁○○所犯上揭非法剝奪人行動自由罪間，有犯意聯絡及行為分擔
    ，均為共同正犯。被告甲○○所為上揭非法剝奪人行動自由罪係屬繼續犯，其於
    非法剝奪張源增行動自由中，將張源增加以殺害，所犯二罪間有方法結果之牽連
    關係，應依刑法第五十五條規定，從較重之殺人罪處斷，公訴人認係數罪併罰容
    有未洽。被告丁○○前曾於民國因違反麻醉藥品管理條例案件，經台灣屏東地方
    法院判處有期徒刑三月，並於八十四年十月十一日執行完畢，此有本院被告全國
    前案紀錄表在卷可按，其於五年內再犯本件最重本刑為有期徒刑以上之罪，為累
    犯，應依法加重其刑。爰審酌被告等人之犯罪之動機、目的、手段，即被告壬○○、戊○○受庚○○之指示而為上揭犯行，又被告丁○○、丙○○其非法剝奪行
    動自由犯罪手段較烈、所生之危害較大，又丁○○素行不佳有其前案紀錄表及另
    涉之傷害等案件起訴書在卷可稽，惟被告丁○○、丙○○犯後坦承犯行；被告壬○○、戊○○、庚○○犯後飾詞否認犯行，惟被告庚○○於案發後雖未自首然主
    動向警方檢舉，暨其等之素行紀錄等一切情狀；又被告甲○○與被害人間本為姻
    親關係，僅因金錢借貸關係發生爭執，在被害人無反抗能力之情況下，竟乃持高
    爾夫球棒將張源增殺害，犯後迄未與被害人家屬達成和解，或賠償分文之損害，
    惡性重大，惟念及其並無前科，有本院被告全國前案紀錄表附卷可按，犯後坦承
    大部分犯行，又張源增曾揚言打斷被告甲○○腳等情，亦據張源增之妹己○○於
    警訊供述在卷，足見被告甲○○犯罪顯受有相當之剌激等一切情狀；就被告等量
    處如主文所示之刑，被告甲○○部分按其犯罪之性質並依刑法第三十七條第二項
    規定，宣告褫奪公權八年。至被告甲○○持以犯案之高爾夫球桿，非其所有，且
    非違禁約，自不為宣告沒收。
據上論斷，應依刑事訴訟法第二百九十九條第一項前段，刑法第二十八條、第二百七
十一條第一項、第三百零二條第一項、第五十五條、第四十七條、第三十七條第二項
，罰金罰鍰提高標條例第一條前段，判決如主文。
檢察官許英輝到庭執行職務。
中      華      民      國      八十九      年      九    月    二十    日
                                      臺灣屏東地方法院刑事第一庭
                                          審判長  法  官 潘正屏
                                                  法  官 包梅真
                                                  法  官 郭書豪
右正本證明與原本無異。
對於本判決如有不服應於收受送達後十日內向本院提出上訴書狀上訴於台灣高等法院
高雄分院並按他造當事人之人數附具繕本。
                                                  書記官 潘豐益
中      華      民      國      八十九      年      九    月    二十    日
附論罪科刑依據之法條：
中華民國刑法第三百零二條
(剝奪他人行動自由罪)
私行拘禁或以其他非法方法，剝奪人之行動自由者，處五年以下有期徒刑、拘役或三
百元以下罰金。
中華民國刑法第二百七十一條
(普通殺人罪)
殺人者，處死刑、無期徒刑或十年以上有期徒刑。


司法院資訊處製作；財團法人民間司法改革基金會備份。
